【裁判字號】    96,簡上,245
【裁判日期】    970117
【裁判案由】    常業詐欺
【裁判全文】
臺灣嘉義地方法院刑事判決             96年度簡上字第245號
上  訴  人  臺灣嘉義地方法院檢察署檢察官
被      告  甲○○
            戊○○
上列上訴人因被告甲○○等常業詐欺案件，不服本院簡易庭中華
民國96年7月30日96年度嘉簡字第1197號第一審刑事簡易判決（
偵查案號：臺灣嘉義地方法院檢察署96年度偵緝字第145號、第
146號），提起上訴，本院管轄之第二審合議庭判決如下：
    主  文
上訴駁回。
    理  由
一、上訴意旨略以：原審諭知被告甲○○、戊○○2人各處有期
    徒刑1年2月，同減為有期徒刑各7月，均緩刑4年，並各應於
    判決確定後6個月內向公庫支付新臺幣（下同）10萬元，固
    非無見，惟查：
(一)、被告甲○○、戊○○於偵查過程中，均矢口否認有何詐欺犯
    行，經公訴人深入追查，始知被告2人非但從事假借販賣健
    康器材以詐騙老人存款之常業詐欺犯行，更於帶領老年人前
    往金融機構提款時，將乙○○、丙○○等老人存款提領一空
    ，以獲取販賣健康器材售價以外之金錢，是被告甲○○、戊
    ○○2人之犯行除以詐騙手法銷售健康器材外，復有強行取
    走他人財物之情形。此種巧取豪奪之行為，其惡性顯較其他
    被告陳志宗、趙建臺、林姿君、吳紋紋、林欣怡嚴重。本件
    因被告甲○○、戊○○惡性重大，且有較他案被告犯行質量
    較重之強取財物犯行，考量被告2人上述情形，起訴書因而
    各具體求刑有期徒刑2年。
(二)、詎原審竟以被告2人在審理程序中自白犯罪，而各判處有期
    徒刑1年2月，同減為有期徒刑7月，均緩刑4年，並諭知各向
    公庫支付10萬元，毫無考慮被告甲○○、戊○○在本案之惡
    性重大及另涉強行取走財物之犯行。
(三)、為此，爰請求撤銷原判決，就被告甲○○、戊○○2人所涉
    常業詐欺犯行，另為適當之判決等語。
二、
(一)、按檢察官審酌案件情節，認為宜以簡易判決處刑者，應即以
    書面為聲請。前條第1項之案件，被告於偵查中自白者，得
    向檢察官表示願受科刑之範圍或願意接受緩刑之宣告，檢察
    官同意者，應記明筆錄，並即以被告之表示為基礎，向法院
    求刑或為緩刑宣告之請求。被告自白犯罪未為第1項之表示
    者，在審判中得向法院為之，檢察官亦得依被告之表示向法
    院求刑或請求為緩刑之宣告，刑事訴訟法第451條之1第1項
    及第3項情形，法院應於檢察官「求刑」或「緩刑宣告請求
    」之範圍內為判決。且依同法第451條之1之請求所為之科刑
    判決，不得上訴。刑事訴訟法第451條第1項、第451條之1第
    1項、第3項、第4項前段、第455條之1第2項分別定有明文。
(二)、次按當事人依刑事訴訟法第451條之1第1項或第3項規定表示
    願受科刑範圍（指被告）或為求刑或為緩刑宣告之請求（指
    檢察官）者，法院如於被告所表示範圍內科刑，或依檢察官
    之請求（求刑或請求宣告緩刑）為判決者，各該當事人不得
    上訴（法院辦理刑事訴訟簡易程序案件應行注意事項第12點
    參照），又本法稱當事人者，謂「檢察官」、自訴人及被告
    ，刑事訴訟法第3條亦定有明文，可見，於刑事訴訟簡易程
    序，法院如依檢察官之請求（求刑或請求宣告緩刑）為判決
    者，檢察官自不得上訴。蓋於簡易判決處刑程序，如已賦予
    被告表示願受刑罰範圍之機會（願受科刑之範圍或願意接受
    緩刑之宣告），並使檢察官得衡酌案情決定是否予以同意及
    相應為具體之求刑，則於法院依其所請科刑後自應限制其上
    訴權，以兼顧被告權益及公平正義，落實簡易程序使輕微案
    件簡速審結確定之功能（最高法院92年度台上字第6490號判
    決參照）。況自刑事訴訟法第455條之1第2項之限制上訴之
    法文旨意觀之，被告獲判之刑度既符合其請求，復經檢察官
    同意，則被告自不得於事後反悔而再行上訴干擾訴訟程，另
    檢察官基於公權力「禁反言」之原則，及維護被告之信賴利
    益，自亦不應推翻其同意而復行上訴，弱化簡易程序使輕微
    案件簡速審結確定之功能，因此檢察官如依前開規定向法院
    請求之後，自發生對法院所為科刑判決不得上訴之失權效果
    。
(三)、再按第二審法院認為上訴有不合法律上之程式或法律上不應
    准許或其上訴權已經喪失之情形者，應以判決駁回之，且該
    項判決，得不經言詞辯論為之，上開規定於對於簡易判決有
    不服之上訴，準用之，此為刑事訴訟法第367條前段、第372
    條、第455條之1第3項所明定。是不合法上訴者，管轄第二
    審之合議庭法院即應從程序上認上訴不合法而駁回上訴，不
    得再就實體上是否屬於應或得以簡易判決處刑之要件加以審
    酌。
三、經查：
(一)、本件被告甲○○、戊○○涉犯常業詐欺案件，經上訴人即臺
    灣嘉義地方法院檢察署檢察官依通常程序起訴後，原審（本
    院第一審）於96年5月22日行準備程序時訊問被告2人，被告
    2人自白犯罪（原審訴字案卷第23頁、24頁），並於同年月
    24日具狀提出與被害人丁○○等人和解之和解書；原審於96
    年6月14日再行準備程序，被告2人表示：「請求給予緩刑」
    後，經蒞庭檢察官當庭表示：「如要給予緩刑，被告要公益
    捐款」及「被告．．．須作公益捐款，則同意改以簡易判決
    處刑」等語，原審法官旋諭知：「本件如改簡易判決處刑時
    ，被告如向法院表示願受科刑之範圍或願意接受緩刑之宣告
    ，或被告同意檢察官之求刑或所為緩刑宣告之請求，經法院
    採納而為判決時，依刑事訴訟法第455條之1第2項規定，
    不得上訴。」等情（原審訴字案卷第66頁），原審法官，再
    詢以「對於本件之量刑有何意見？」後，蒞庭檢察官再次表
    示：「被告2人或全健國際股份有限公司須做公益捐款，我
    們才同意被告緩刑」，此有原審96年6月14日準備程序筆錄
    附於本院96年度訴字第352號卷宗內可資為憑（原審訴字案
    卷第66頁）。
(二)、原審復於96年7月23日進行準備程序，蒞庭檢察官仍表明：
    「同意改依簡易判決處刑」等語（原審訴字案卷第78頁），
    並未對前次行準備程序時所為緩刑宣告之請求有所變更，故
    公訴人雖於起訴書中對被告2人均各具體求處有期徒刑2年，
    惟按檢察官係代表國家而非個人提起公訴，檢察官對於法院
    ，係獨立行使職權（法院組織法第61條參照），可見檢察官
    係獨立之官署，檢察官依其組織上之定位，根據刑事訴訟法
    之規定，對外行使職權，所為之意思表示，縱與其內部官署
    之意見難謂一致，仍難認為無效。準此以觀，蒞庭之檢察官
    於審判中所為同意改依簡易判決處刑程序並緩刑之請求（對
    外意思表示），無徵得原起訴檢察官同意之必要，又縱未得
    原起訴檢察官之同意，所為之意思表示仍為有效，否則法院
    究應以何者之意思表示為據？訴訟程序如何安定？訴訟程序
    如何進行？是本件蒞庭之檢察官於被告2人自白犯罪，求為
    附負擔之緩刑諭知後，於原審審理程序進行中已向本院請求
    對被告2人為附負擔之緩刑宣告，對外自已生請求之效力，
    不受起訴書具體求刑記載之限制。之後原審法院亦依蒞庭之
    檢察官之請求，對被告2人為緩刑之宣告，並命其等於判決
    確定後6個月內，向公庫支付新台幣10萬元（本院卷第8頁）
    。易言之，被告2人已依刑事訴訟法第451條之1第3項之規定
    向法院表示願意接受緩刑宣告，並記明筆錄（原審訴字案卷
    第66頁、78頁），而檢察官亦以被告2人之表示為基礎，向
    法院為緩刑宣告之請求（原審訴字卷第66頁），核其性質，
    顯係依刑事訴訟法第451條之1為求刑，揆諸前開規定及說明
    ，公訴人對原審判決自不得上訴，從而本件上訴人所為之上
    訴，即屬法律上不應准許且無從補正，爰不經言詞辯論，逕
    以判決駁回上訴。
(三)、上訴意旨另以：被告2人非但從事販賣健康器材以詐騙老人
    之常業詐欺犯行，更於帶領老年人前往金融機構提款時，將
    乙○○、丙○○等老年人存款提領一空，「強行」取走他人
    財物云云。按訴訟程序是否合法應優先於實體法而為審查，
    如訴之提起已為法所不許時，即應先於實體而為程序判決，
    必待訴權存在要件完全具備時，始得進而為能否證明被訴罪
    嫌或行為是否不罰之實體判決（最高法院79年度台上字第
    5287號判決參照）。查本件既經原審改依簡易訴訟程序審理
    ，檢察官並已依刑事訴訟法第451條之1為緩刑之請求，揆諸
    上開說明，上訴人已不得上訴，而上訴不合法者，法院應就
    程序上予以駁回，本院自不得再就實體上是否屬於應或得以
    簡易判決處刑之要件予以審酌。
四、至原審判決第3頁雖記載「依刑事訴訟法第455條之1第2項之
    規定，被告已不得上訴；聲請人（即公訴人）如不服本判決
    ，應於收受送達後10日內，提起上訴。」等情，然查不得上
    訴之案件，雖原判決正本誤載得上訴字樣，要不能影響法律
    之明文規定（最高法院80年度台上字第4287號判決參照）。
    故此部分之記載，顯與上開法律規定相違背，不能影響法律
    之明文規定，公訴人並未因此而取得上訴權，附此敘明。
五、本件上訴係屬法律上不應准許，且無從補正，爰不經辯論，
    逕以判決駁回之。
六、據上論結，依刑事訴訟法第455條之1第2項、第3項、第367
    條前段、第372條，判決如主文。
中    華    民    國    97    年    1    月    17    日
                  刑事第五庭審判長  法  官  林信旭
                                    法  官  張道周
                                    法  官  洪嘉蘭
上列正本證明與原本無異。
本件不得上訴。
中    華    民    國    97    年    1    月    17    日
                                    書記官  吳明蓉


司法院資訊處製作；財團法人民間司法改革基金會備份。
